【裁判字號】    92,易,479
【裁判日期】    920429
【裁判案由】    妨害公務
【裁判全文】
臺灣高雄地方法院刑事判決                          九十二年度易字第四七九號
    公  訴  人  臺灣高雄地方法院檢察署檢察官
    被      告  丙○○
    被      告  丁○○
    共      同
    選任辯護人  郭國益律師
右列被告因妨害公務案件，經檢察官提起公訴（九十一年度偵字第二二三九一號），
本院判決如左：
    主  文
丙○○、丁○○均無罪。
    理  由
一、公訴意旨略以：被告丙○○、丁○○等二人，因對屏東縣政府漁業課人員，於民
    國（下同）九十一年九月二十七日上午八時多許至十一時許在高屏溪下淡水溪段
    ，取締未實際從事海上漁撈作業之船筏，並對高雄縣籍泊油船予以拍照存證等原
    因，心生不滿，乃與漁民各自於同日上午十一時三十分許，於該漁業課人員進入
    南部地區巡防局第六海岸巡防總隊汕尾安檢所時，紛至該汕尾安檢所外抗議，要
    求漁業課人員交出底片，該安檢所人員為保護該漁業課人員安全，將該安檢所門
    窗關閉，並實施警戒、拍照蒐證，丙○○、丁○○等二人，意圖使屏東縣漁業課
    人員交出底片，竟分別口出惡言大聲叫囂、拍打該安檢所窗戶，並以身體推擠執
    行安全警戒之安檢人員乙○○、甲○○，且阻礙其拍照蒐證，妨害該安檢所安檢
    人員乙○○、甲○○依法執行安全警戒之職務，因認被告二人涉犯刑法第一百三
    十五條第一項妨害公務罪嫌。
二、按犯罪事實應依證據認定之，無證據不得推定其犯罪事實；又不能證明被告犯罪
    ，應諭知無罪之判決。刑事訴訟法第一百五十四條及第三百零一條分別定有明文
    。又按刑事訴訟法上所謂認定犯罪事實之證據，係指足以認定被告確有犯罪行為
    之積極證據而言，如未能發現相當證據或證據不足以證明，自不能以推測或擬制
    之方法，以為裁判基礎，最高法院二十九年度上字第三一五號及四十年度台上
    字第八十六號分別著有判例可資參照。而認定不利於被告之事實，須依積極證據
    ，苟積極證據不足為不利被告之認定時，即應為有利於被告之認定，更不必有何
    有利之證據；又認定犯罪事實所憑之證據，雖不以直接證據為限，間接證據亦包
    括在內，然而無論直接證據或間接證據，其為訴訟上之證明，須於通常一般之人
    均不致有所懷疑，而得確信其為真實之程度者，始得據為有罪之認定，倘其證明
    尚未達到此一程度，而有合理之懷疑存在而無從使事實審法院得有罪之確信時，
    即應由法院為諭知被告無罪之判決，最高法院亦分別著有三十年度上字第八一六
    號及七十六年度台上字第四九八六號亦著有判例足參。亦即若證據資料在經驗科
    學上或論理法則上尚有對被告較為有利之存疑，而無從依其他客觀方法排除此項
    合理之可疑，即不得以此資料作為斷罪之基礎，且刑事訴訟制度受「倘有懷疑，
    即從被告之利益為解釋」、「被告應被推定為無罪」之原則所支配，故得為訴訟
    上之證明者，無論為直接或間接證據，須客觀上於一般人均不致有所懷疑而達於
    確信之程度者，始可據為有罪之認定，倘其證明尚未達於「確信」之程度，而有
    合理可疑存在時，即難據以為被告不利認定，換言之，在法律判斷上，即不能為
    被告有罪之認定。復按刑法第一百三十五條第一項之妨害公務罪，係以強暴脅迫
    為其手段，其目的則在妨害公務，而所謂「強暴」係指使用一切不法方法，直接
    或間接對公務員之身體，施以暴力；或以公務員為目標，而對物或他人實施暴力
    因而積極妨害公務員執行職務者；惟如對物加以暴力，須該間接結果侵害及公務
    員身體者，始屬間接強暴。又該「脅迫」則係指以侵害生命、身體、自由、名譽
    、財產不法之意，通知他人足使其生恐怖不安之心，亦即告以將加諸不法之危害
    ，使人發生恐怖之一切行為均屬之。故若對公務員並無強暴脅迫之不法情事，縱
    對公務員之職務行為有所妨害，亦無由構成該罪。
三、公訴人認被告二人涉犯刑法第一百三十五條第一項之妨害公務罪，無非係以案發
    當時正在執行公務之安檢所安檢人員乙○○、甲○○所為之證述明確，且兩人所
    證互核相符等情，為其論罪之依據。訊據被告丙○○、丁○○二人則堅詞否認有
    何妨害公務之犯行，辯稱：當時只是要求屏東縣政府漁業課人員出面說明取締之
    原因而已，並未針對安檢所之安檢人員有何強暴脅迫之行為等語。經查：證人甲○○、乙○○於本院審理時到庭證述：被告二人所為之妨害公務行為皆有錄影拍
    照蒐證等語（參見本院九十二年四月十五日審判筆錄），而依南部地區巡防局第
    六海岸巡防總隊汕尾安檢所所提供之蒐證之光碟ＶＣＤ及照片當庭勘驗結果，並
    未發現被告二人有何拍打汕尾安檢所窗戶或者以身體推擠證人甲○○、乙○○，
    並阻礙其拍照蒐證之行為，而且上開蒐證光碟中並未發現有被告丁○○出現，另
    外，在現場大聲喊叫係一名不詳姓名之男子等情，有本院勘驗筆錄在卷足憑，此
    外，依卷附之照片十張亦未見有公訴人所述「拍打安檢所窗戶，以身體推擠執行
    安全警戒之安檢人員乙○○、甲○○，阻礙拍照蒐證」之強暴行為顯現，是以，
    證人乙○○、甲○○雖於警偵訊及本院審理時雖為不利於被告二人之證述，然上
    開證述對照蒐證之光碟所顯示之內容，顯有不符之處，渠等證述是否與事實相符
    ，尚非無疑。至於公訴人另認為被告有所謂口出惡言之行為，然所謂口出惡言，
    依證人乙○○、甲○○所證述係指「三字經」，而刑法第一百三十五條第一項「
    脅迫」之概念，並非指單純侮辱行為，而係把現在之惡害告知，使其生恐怖不安
    之心理，達不能抗拒，始足該當，被告二人若果真有證人乙○○、甲○○所述口
    出「三字經」，仍尚與脅迫之要件有間，況且被告二人均否認有以「三字經」辱
    罵證人乙○○、甲○○之行為，而於蒐證光碟中亦未聽出被告二人有以三字經或
    其他言語罵或脅迫在場維持秩序之安檢人員，有卷附之勘驗筆錄可資佐證。
四、綜上所述，公訴人所舉之證據尚無法證明被告二人有對於依法執行公務之人員施
    用不法腕力之強暴或脅迫行為，此外，復查無其他積極之證據，足資證明被告二
    人有公訴人所指之犯行，自屬不能證明被告犯罪，依法應為無罪之諭知。
據上論斷，應依刑事訴訟法第三百零一條第一項，判決如主文。
本案經檢察官張啟祥到庭執行職務。
中        華        民        國      九十二    年    四    月  二十九  日
                                     臺灣高雄地方法院刑事庭
                                         法  官  廖建瑜
右正本證明與原本無異。
如不服本判決，應於判決送達後十日內，向本院提出上訴狀。
                                         書記官  王翌翔
中        華        民        國      九十二    年    四    月  二十九  日


司法院資訊處製作；財團法人民間司法改革基金會備份。
